臺灣臺南地方法院刑事判決　　　　　　 96年度交易字第103號
公　訴　人　臺灣臺南地方法院檢察署檢察官
被　　　告　丁○○原名溫豐吉
選任辯護人　劉德福律師
上列被告因過失傷害案件，經檢察官提起公訴（96年度調偵字第
676號），本院判決如下：
    主  文
丁○○因過失傷害人致重傷，處有期徒刑捌月；減為有期徒刑肆
月，如易科罰金，以新台幣壹仟元，折算壹日。
    事  實
一、丁○○於民國96年2月7日下午6時40分許，駕駛車牌號碼6A-
    1660號自用小客車，沿臺南縣白河鎮庄內里165線由南往北
    方向行駛，途經最高限速為每小時50公里之該線12公里200
    公尺處時，本應注意車輛行駛時，應依速限行駛之規定，且
    依當時情形並無不能注意之情事，竟疏於注意於此，貿然以
    每小時60至70公里以上之速度超速行駛，適有行人張登田及
    乙○○（91年3月20日生，肇事當時年紀為5歲）自該路段由
    西向東穿越道路時，亦疏未注意右方來車。因雙方均有上述
    過失，丁○○見狀避煞不及而撞及張登田及乙○○，致使張
    登田受有：「創傷性硬腦膜下出血、蜘蛛膜腔下出血、臚內
    出血、胸挫傷、右側肋骨骨折、右側血胸、菌血症、肺炎、
    高血壓及目前呈植物人狀態」等重傷害；乙○○則受有：「
    頭部外傷、蜘蛛膜下腔出血及頭皮裂傷3公分」等傷害。丁
    ○○肇事後則停留於現場，於犯罪未經發覺前即向到場處理
    之警員自承犯罪，主動自首而接受裁判。
二、案經被害人張登田之配偶丙○○○及被害人乙○○之法定代
    理人甲○○，訴由臺南縣警察局白河分局報請臺灣臺南地方
    法院檢察署檢察官偵查起訴。
    理  由
甲、程序部分：被告以外之人於審判外之陳述，雖不符刑事訴訟
    法第159條之1至第159條之4之規定，而經當事人於審判程序
    同意作為證據，法院審酌該言詞陳述或書面陳述作成時之情
    況，認為適當者，亦得為證據。刑事訴訟法第159條之5定有
    明文。經查：被害人乙○○、告訴人甲○○、丙○○○分別
    於警詢及96年5月15日檢察官事務官於96年度核交字第1675
    號案調查中之證言，既經被告於審判程序中同意作為證據 (
    均見本院卷第16頁)，本院審酌該證言作成時之情況，認為
    適當，自得採為本案之證據。
乙、實體部分：
一、訊據被告丁○○對於上揭時地，駕車與被害人張登田、乙○
    ○2人間發生車禍肇事，致使被害人分別受有上揭重傷害及
    普通傷害乙節，並不否認，此部分事實且有公訴人所提出之
    ：
    證人乙○○於警詢及本院審理中之證言。
    臺南縣警察局白河分局道路交通事故現場圖、道路交通事
      故調查報告表(一)(二)。
    現場照片14幀。
    醫院診斷證明書7紙、全民健康保險重大傷病核定審查通
      知書1紙。
    等件為證，此部分事實，當可認定。
二、惟被告矢口否認有過失致重傷害及普通過失傷害之犯行，辯
    稱：
    我沒有超速，我於警局中供稱時速每小時60-70公里是錯
      誤的。因為依一般公路汽車煞車距離對照表，對照我的煞
      車痕跡計算，當時車速僅為每小時40-50公里。
    肇事當時被害人身著深色衣物，被告於10公尺前發現已經
      來不及煞車，並未疏未注意車前狀況。
    是因為被害人違規穿越道路以致造成本件肇事，被告並無
      過失。
    云云。
三、本院審酌：
  (一)被告於警詢中供稱：我當時時速60-70公里等語 (見警卷第3
    頁)，已坦承其肇事前違規超速行駛之事實。再參酌本件肇
    事後被告所駕駛之小客車前擋風玻璃破裂、右前引擎蓋鈑金
    凹陷，路面遺留被告小客車左側煞車痕跡為12.4公尺、右側
    煞車痕跡為7.3公尺，此有車損照片 (見警卷第25頁)、肇事
    現場圖 (見警卷第16頁)附卷可稽，足見肇事前被告之車速
    甚快，撞擊力量甚為強大。被告雖辯稱：依一般公路汽車煞
    車距離對照表，依煞車痕跡計算當時車速僅為每小時40-50
    公里云云。然查：車輛留於路面剎車痕之長度以判斷車速之
    快慢，涉及剎車系統效能（如鼓式剎車、碟式剎車、剎車碟
    之尺寸、輪胎之扁平比，是否具有ABS防鎖死或其它輔助剎
    車系統如EBA等，其剎車效能均不同）、風阻（如風速大小
    、風向、車型、行車時是否打開車窗，所造成之風阻力等）
    、磨擦系數（如車體及附載重量、輪胎之材質、胎紋、輪胎
    已經使用之時間，胎寬、如路面使用之時間、路面種類、路
    面是否乾燥、是否有砂石等物等）、是否發生撞擊（撞擊之
    角度、撞擊力道大小）等變數極多。故以煞車痕距離換算確
    實之行車速度不夠客觀。且「一般公路汽車煞車距離，行車
    速度對照表」係依30餘年前，前司法行政部於62年5月9日函
    轉交通部頒訂，當時汽車之剎車效能遠不如今日之車輛，故
    前開對照表早經行車事故鑑定單位及司法機關不再使用為計
    算車速之標準，被告依多年前車輛之剎車效能標準，以其右
    前輪剎車痕7.3公尺、左前輪剎車痕12.4公尺，對照被告之
    車速為每小時40-50公里顯與實情不符。況依30餘年前之老
    舊標準，尚能認定被告之車速為每小時40-50公里，如依現
    今汽車先進之剎車系統結構，被告之車速應超過當地限速每
    小時50公里甚多。被告此部分所辯顯與實情大謬，而不足採
    信，被告肇事前超速行駛之事實，已堪認定。
  (二)按行車速度，依速限標誌或標線之規定，無速限標誌或標線
    者，行車時速不得超過50公里，道路交通安全規則第93條第
    1項第1款，定有明文。本件肇事地點最高行車速限為每小時
    50公里，此有道路交通事故調查報告表(一)上之記載可證，且
    為被告所不否認，而被告竟然以超越每小時50公里之60-70
    公里以上之時速，於上揭路段超速行駛，以致撞擊被害人張
    登田、乙○○2人，足認被告之駕駛行為，確有疏失。再參
    酌本件肇事地點為一縣級道路，單向僅有一線3.6公尺之快
    車道，道路甚為狹窄，且肇事時間為下午6時40分許，照明
    不佳，此有肇事現場圖、道路交通事故調查報告表(一)及現場
    照片可稽，且為證人即被害人乙○○與被告於本院審理中分
    別證述及供明在卷 (分見警卷第16、17、21頁及本院卷第63
    、86頁)。而當地最高限速雖為每小時50公里 (見本院卷第1
    7頁)，然該限速係指該道路於最佳通行狀況下，所得行駛之
    最高速度而言，並非指所有之時間，不論當時係何種狀況，
    均得以該50公里之時速行駛，更何況被告於夜間照明不佳之
    情形下，以超過該限速甚多之速度行駛，顯然具有嚴重疏失
    。
  (三)汽車行駛時，駕駛人應注意車前狀況，並隨時採取必要之安
    全措施，道路交通安全規則第94條第3項，雖定有明文。然
    依一般人於行車時突遭狀況之「反應時間」，即預見狀況至
    踩煞車之時間，約為0.8秒；「制動時間」，即踩煞車至煞
    痕起點之時間，約為0.2至0.5秒，此有警政署交通事故處理
    種子教官班教官張漢威先生所著之車輛肇事鑑定之研究一書
    第3、4頁可稽，足認被告「可能」於道路上突見被害人後約
    0.8秒後即啟動煞車，並在約0.2至0.5秒後煞車啟動，並在
    路面遺留煞車痕，亦即被告在煞車痕起點前之1秒至1.3秒前
    即已開始踩煞車。以被告當時車速如為每小時60公里計算，
    於煞車痕起點前之21.58公尺之前，被告即已發現被害人 (
    計算方式如下)
    ┌──────────────────────┐
    │60公里/小時x1000公尺/公里=60000公尺/小時。│
    │60000公尺/小時/3600秒/小時=16.6秒/公尺。  │
    │16.6秒/公尺x1.3秒=21.58公尺。             │
    └──────────────────────┘
    被告於警詢中雖供稱，其於肇事前10餘公尺前，始看見被害
    人張登田、乙○○2人一前一後穿越道路等語 (見警卷第2頁
    ) ，應係於車輛高速行進中，因與被害人間快速接近，所造
    成距離上誤判。而以肇事地點當時之明亮度及一般車輛車燈
    照射之距離觀之，被告能於20公尺前發現被害人等穿越道路
    ，即難認被告有未注意車前狀況之過失。因此被告辯稱，其
    並無疏未注意車前狀況等語，尚非無據。此外，除被告肇事
    使被害人等受有傷害之結果外，公訴人並未提出任何有關如
    何證明被告確有疏未注意車前狀況之證據，供本院調查，本
    院認為被告肇事前並未違反疏未注意車前狀況之注意義務，
    本件肇事純屬被告車速過快所致。
  (四)次按行人在未設行人穿越設施，亦非禁止穿越之路段穿越道
    路時，應注意左右無來車，始可小心迅速穿越，道路交通安
    全規則第134條第6款，定有明文。本件肇事地點附近均未設
    置行人穿越設施，亦非禁止穿越之路段，此有現場圖、現場
    照片及道路交通事故調查報告表(一)可稽 (分見警卷第16、17
    頁、第19頁下方照片、第20頁下方照片)。因此被害人張登
    田、乙○○2人肇事前穿越上揭道路，並未違反交通安全規
    定，被告辯稱被害人等違規穿越道路云云，並不足採。惟被
    害人張登田於肇事當時，帶領年僅5歲之乙○○穿越馬路，
    疏未注意右方被告之車輛高速駛來，顯然亦有疏失。
  (五)本件被告超速行駛，致撞擊合法穿越道路之被害人等，過失
    責任較重，為本件肇事原因；被害人等穿越道路時疏未注意
    右方來車，過失責任較輕，僅稍有疏失。被害人就本件肇事
    雖亦與有過失，而可為被告肇事責任之參考，然被告尚不得
    因此主張解免自己之全部過失責任。又被害人等因被告之過
    失駕駛行為以致受有上揭傷害，其所受之上揭傷害，與被告
    之過失駕駛行為之間即具有因果關係。
  (六)被告雖聲請將本件送請鑑定機關鑑定其過失責任比重，惟依
    上所述，本院認為並無送鑑定之必要。再就本件肇事，被告
    辯稱其無疏未注意車前狀況之過失，且亦經本院認定被告並
    無疏未注意車前狀況之疏失，依此被害人遭被告車輛撞擊當
    時身著者，究係深色抑或白色衣物，即無關被告是否具有過
    失責任之認定。
  (七)綜上所述，足認被告所辯無非係事後卸責之詞，而不足採信
    。本件事證已甚明確，被告犯行堪以認定，應予依法論科。
四、核被告所為，係犯刑法第284條第1項前段之過失傷害罪及同
    項後段之過失致重傷害罪。被告一過失行為侵害被害人張登
    田、乙○○2人之法益，為想像競合犯，應論以較重之過失
    致重傷害罪。被告肇事後停留於肇事現場，於犯罪未經發覺
    前即向到場處理之警員自承犯罪，主動自首而接受裁判，此
    有台南縣警察局白河分局道路交通事故肇事人自首情形紀錄
    表附卷可稽 (見警卷第30頁)，爰依刑法第62條前段之規定
    減輕其刑。爰審酌本件交通事故多屬被告之過失；未與告訴
    人等達成民事和解，賠償告訴人等之損害；於93年間曾因不
    當超車，以致車禍肇事，為本院以94年度交簡字第1753號案
    ，判處有期徒刑4月，顯見被告駕駛車輛時態度輕率；犯罪
    後矢口否認犯行，犯後態度顯然不佳等一切情狀，爰從重量
    處如主文所示之刑。又被告犯罪之時間，係在96年4月24日
    之前，依中華民國96年罪犯減刑條例，應減其宣告刑1/2，
    及如易科罰金之折算標準，如主文所示。
據上論斷，應依刑事訴訟法第299條第1項前段，中華民國96年罪
犯減刑條例第2條第1項第3款、第7條、第9條，刑法第284條第1
項、第55條、第62條前段、刑法第41條第1項前段，刑法施行法
第1條之，判決如主文。
本案經檢察官 羅瑞昌 到庭執行職務
中　　華　　民　　國　　96　　年　　11　　月　　30　　日
　　　　　　　　　    交通法庭法　官　蔡直青
以上正本證明與原本無異。
如不服本判決應於收受本判後10日內向本院提出上訴書狀，並應
敘述具體理由。如未敘述上訴理由者，應於上訴期間屆滿後20日
內向本院補提理由書狀（均須按他造當事人之人數附繕本）「切
勿逕送上級法院」。
                              書記官  劉鴻瑛
中　　華　　民　　國　　96　　年　　12　　月　　4 　　日
附錄本件論罪科刑依據之法條：
刑  法
第284條第1項
因過失傷害人者，處6月以下有期徒刑、拘役或5百元以下罰金，
致重傷者，處1年以下有期徒刑、拘役或5百元以下罰金。
